高雄高等行政法院裁定　　　　　　　　　　　　　　　九十一年度訴字第六七四號
　原　　　告　甲○○
　被　　　告　屏東縣新埤鄉公所
　代　表　人　乙○○　鄉長
右當事人間因解僱事件，原告不服屏東縣政府中華民國九十一年六月十日九十一年屏
府訴字第二十三號訴願決定，提起行政訴訟。本院裁定如左︰
　　主  文
原告之訴駁回。
訴訟費用由原告負擔。
　　理  由
一、按「人民因中央或地方機關之違法行政處分，認為損害其權利或法律上利益，經
    依訴願法提起訴願而不服其決定，或提起訴願逾三個月不為決定，或延長訴願決
    定期間逾二個月不為決定者，得向高等行政法院提起撤銷訴訟。」行政訴訟法第
    四條第一項定有明文。而所謂行政處分，係指中央或地方機關就公法上具體事件
    所為之決定或其他公權力措施而對外發生法律效果之單方行政行為，訴願法第三
    條第一項亦有明定，是必為行政處分，始符提起撤銷訴訟之要件。又行政機關代
    表國家處理行政事務，如與人民因私權關係發生爭執，則屬於民事訴訟範圍，應
    向普通法院訴請裁判，非屬行政爭訟範圍。
二、原告起訴意旨略以：原告自民國（下同）八十七年間起受聘於被告擔任清潔隊隊
    員，均依規定正常上下班，詎被告竟以原告於九十一年三月九日、同年月十六日
    及二十三日未參加垃圾清運作業，且未辦理請假手續，認原告工作不力及不聽從
    規勸屬情節重大，違反事務管理規則第三百五十一條及勞動基準法之規定為由，
    而於九十一年三月二十八日以九十一年屏新清字第○○一號令通知原告自九十一
    年四月一日起解僱。被告無視原告係依規定休例假之事實，且未通知原告上述行
    為已構成曠職，即逕為解聘之處分，原告不服，經提起訴願，亦遭決定駁回，遂
    提起本件行政訴訟，聲明求為判決訴願決定及原處分撤銷等語。
三、經查原告係被告依事務管理規則所僱用，其性質係私法之僱傭契約關係，非一般
    公務員之任用。至公務人員保障法第三條第一項規定：「本法所稱公務人員，係
    指法定機關依法任用、派用之有給專任人員及公立學校編制內依法任用之職員。
    」及同法第三十三條規定：「下列人員準用本法之規定：一、教育人員任用條例
    公布施行前已進用未經銓合格之公立學校職員。二、公營事業對經營政策負有
    主要決策責任及依法任用之人員。三、機關組織編制中依法聘用（任）、僱用人
    員。」其中各機關依法聘用 (任)、僱用人員，須機關之組織法規或組織編制表
    中，置有聘用、聘任或僱用人員，且須係依相關法律或法律授權之行政命令所進
    用者，方為本法之保障對象。如係各機關依其自訂或上級機關訂定之行政命令進
    用之聘、僱人員，則非為本法之保障對象。經查，原告係被告依事務管理規則所
    僱用，而事務管理規則復為行政院為統一各機關之事務管理，提高行政效率所制
    定之行政規則，此觀該規則第一條規定自明。是原告非屬上開公務人員保障法所
    稱機關編制中依法聘（任）、僱用人員，並無公務人員保障法之適用或準用。從
    而兩造間存在者為私法僱傭契約關係，其因僱傭關係而生之解僱行為，自與行政
    機關所為發生公法上效果之單方行政行為之行政處分性質有別，不得對之提起行
    政訴訟。訴願決定依程序上理由，予以不受理，揆諸首揭說明，核無不合，原告
    復提起行政訴訟，為不合法，應予駁回。又本件原告之訴既不合法，則其餘實體
    上爭議事項，即毋庸再加審究，併此敘明。
四、依行政訴訟法第一百零七條第一項第十款、第一百零四條、民事訴訟法第九十五
    條、第七十八條，裁定如主文。
中　　　華　　　民　　　國    九十一　　年　    十一　　月　　  十五　　日
                              高雄高等行政法院第一庭
                                          審判長法官　  陳光秀
                                          法      官　  楊惠欽
                                          法      官　  李協明
右為正本係照原本作成。
如不服本裁定，應於裁定送達後十日內以書狀敘明理由，經本院向最高行政法院提出
抗告（須按對造人數附具繕本）；並應預繳送達用掛號郵票六份（每份三十四元）。
中　　　華　　　民　　　國    九十一　　年　    十一　　月　　  十五　　日
                                          法院書記官    周良駿
